【裁判字號】    92,易,1199
【裁判日期】    920708
【裁判案由】    詐欺等
【裁判全文】
臺灣臺中地方法院刑事判決                        九十二年度易字第一一九九號
    公  訴  人  臺灣臺中地方法院檢察署檢察官
    被      告  甲○○
                乙○○
右列被告等因詐欺等案件，經檢察官提起公訴（九十一年度偵緝字第九八六號、九十
二年度偵緝字第三三五號），本院判決如左：
    主  文
甲○○、乙○○共同意圖為自己不法之所有，以詐術使人將本人之物交付，各處罰金
仟元，如易服勞役，均以參佰元折算壹日。
    事  實
一、甲○○係乙○○之母，共同基於意圖為自己不法之所有之犯意聯絡，於民國（下
    同）八十六年三月六日至台中市○○街一二一號之「勝光機車行」向丙○○（即
    「迎豐車業行」，址設台中市○○區○○里○○路二號一樓，「迎豐車業行」係
    與「勝光機車行」配合辦理機車附條件買賣業務）佯稱欲購買機車一輛，而由甲○○任保證人，乙○○任債務人與丙○○簽訂附條件買賣契約書，乙○○為動產
    擔保交易之債務人，雙方約定價金新臺幣（下同）四萬五千二百元，除已幾付自
    備款八千元外，其餘分十二期給付，第一期支付五千八百五十元，餘則每期支付
    二千八百五十元，並約定標的物之存放地點為基隆市○○里○○路七巷二三號，
    於價金未完全付清前，機車所有權仍屬丙○○所有，乙○○並不得任意變換機車
    停放位置，致丙○○陷於錯誤而交付機車一部（迪奧五十ＣＣ，牌照號碼：ＳＮ
    Ｔ－九七一號）。詎料甲○○、乙○○取得上開機車後，即將機車遷移不知去向
    ，並且避不見面，致丙○○追索無著而受有損害，始知受騙。
二、案經丙○○訴請臺灣臺中地方法院檢察署檢察官偵查起訴。
    理  由
一、本件被告乙○○經本院合法傳喚，無正當理由不到庭，而訊據被告甲○○固不否
    認購買機車一情，惟矢口否認有何上開犯行，略辯稱：伊等買了第二天摩托車零
    件就被偷，伊兒子生氣就說要把摩托車賣還他們店裡，就把摩托車還給勝光機車
    行云云。惟查：被告甲○○、乙○○二人購買上開機車，只支付過戶費用及自備
    款八千元後，即未再付款，被告甲○○之供述與告訴人丙○○之指訴相符，堪信
    為實。又上開機車名義上係由告訴人丙○○出賣予被告乙○○，雙方且訂有附條
    件買賣契約書，亦有切結書、分期付款約定書、本票、交貨驗收證明書等影本各
    一份附卷可稽，即使機車反悔不買，仍應與告訴人丙○○妥善處理，詎料其等二
    人自八十六年三月至今已逾六年，均無解決意思，且僅付自備款後即將上開機車
    遷移不知去向，益證其等二人具有上開犯行。且告訴人丙○○於本院九十二年五
    月十三日調查時，到庭指訴稱如下：
    問：沒有給付分期款，你何時發現機車就沒有擺放在上開處所？
    告訴人丙○○：我第一期到第三期有跟他通過電話，都跟我說有要給付，我八十
                  九年間我才去基隆查看，之前我都沒有去查過。
    問：本案機車現在何處？
    告訴人丙○○：不曉得。
    問：被告說是他買的機車，買去零件就被偷了，所以他就把機車送回勝光機車行
        ，有無此事？
    告訴人丙○○：我不清楚，但是我在三個月內的三期之間被告都沒有提及此事，
                  勝光機車行之老闆張正理已過世了，機車行已經由他人經營，但
                  是被告所買的機車沒有在該機車行。
    而被告甲○○上開所辯，復未能舉證以實其說，是基上告訴人丙○○所指訴，被
    告甲○○空言否認，所辯無非臨訟畏罪飾卸之詞，要無足採，事證已臻明確，被
    告甲○○、乙○○二人犯行均洵堪認定。
二、被告甲○○雖非附條件買賣契約之動產擔保交易之債務人，惟其與為附條件買賣
    契約之動產擔保交易之債務人之被告乙○○共犯，依刑法第三十一條第一項規定
    ，因身分或其他特定關係成立之罪，其共同實施或教唆幫助者，雖無特定關係，
    仍以共犯論。是核被告甲○○、乙○○所為，係犯刑法第三百三十九條第一項之
    詐欺、動產擔保交易法第三十八條之罪。被告甲○○、乙○○二人間有犯意之聯
    絡，行為之分擔，均為共同正犯。又被告甲○○、乙○○二人所犯上開二罪間，
    有方法結果之牽連關係，為牽連犯，應從一重之刑法第三百三十九條第一項之罪
    處斷。爰審酌被告甲○○、乙○○二人犯罪之動機、目的、手段、品行、所生危
    害及犯罪後猶飾詞狡賴犯行，且犯罪後迄今仍未與告訴人丙○○達成民事和解，
    取得諒解等一切情狀，分別量處如主文所示之刑，並均諭知易服勞役之折算標準
    ，以資懲儆。查被告行為後，刑法第四十一條業已於九十年一月十日修正公布，
    同年月十二日生效，修正後刑法第四十一條第一項前段規定「犯最重本刑為五年
    以下有期徒刑以下之刑之罪，而受六個月以下有期徒刑或拘役之宣告，因身體、
    教育、職業、家庭之關係或其他正當理由，執行顯有困難者，得以一元以上三元
    以下折算一日，易科罰金。」，與修正前刑法第四十一條規定「犯最重本刑為三
    年以下有期徒刑以下之刑之罪，受六個月以下有期徒刑或拘役之宣告，因身體、
    教育、職業、家庭之關係，執行顯有困難者，得以一元以上三元以下折算一日，
    易科罰金。」不同。比較新舊法結果，以新法較有利於行為人，故依刑法第二條
    第一項前段規定，本件自應適用裁判時之法律即修正後刑法第四十一條第一項前
    段之規定，併此敘明。
三、被告乙○○經合法傳喚，無正當理由不到庭，本院認本件係應處罰金之案件，爰
    不待其陳述逕行判決。
據上論斷，應依刑事訴訟法第二百九十九條第一項前段、第三百零六條、動產擔保交
易法第三十八條，刑法第十一條前段、第二條第一項前段、第二十八條、第三十一條
第一項、第三百三十九條第一項、第五十五條、第四十二條第二項、罰金罰鍰提高標
準條例第一條前段、第二條，判決如主文。
中      華      民      國    九十二    年      七      月      八      日
                                        臺灣臺中地方法院刑事第四庭
                                            法  官      洪  俊  誠
右正本證明與原本無異。
如不服本判決，應於判決送達後十日內向本院提出上訴狀，上訴於臺灣高等法院臺中
分院(須附繕本)。
                                            書記官      胡  美  娟
中      華      民      國    九十二    年      七      月      八      日
附錄論罪科刑實體法條文：
刑法第三百三十九條第一項：
意圖為自己或第三人不法之所有，以詐術使人將本人或第三人之物交付者，處五年
以下有期徒刑、拘役或科或併科一千元以下罰金。
（罰金部份業經提高十倍為一萬元）
動產擔保交易法第三十八條：（不法處分標的物之處罰）：
動產擔保交易之債務人，意圖不法之利益，將標的物遷移、出賣、出質、移轉、抵押
或為其他處分，致生損害於債權人者，處三年以下有期徒刑、拘役或科或併科六千元
以下之罰金。
(罰金部份業經提高二倍為一萬二千元)


司法院資訊處製作；財團法人民間司法改革基金會備份。
